【裁判字號】    97,易,232
【裁判日期】    970205
【裁判案由】    妨害自由
【裁判全文】
臺灣臺北地方法院刑事判決               97年度易字第232號
公  訴  人  臺灣臺北地方法院檢察署檢察官
被      告  甲○○
上列被告因妨害自由等案件，經檢察官提起公訴（96年度偵字第
24756號），本院判決如下：
    主  文
甲○○傷害人之身體，處有期徒刑肆月，如易科罰金以新台幣壹
仟元折算壹日；又以強暴妨害人行使權利，處有期徒刑貳月，如
易科罰金以新台幣壹仟元折算壹日；應執行有期徒刑伍月，如易
科罰金以新台幣壹仟元折算壹日。
    事  實
一、甲○○於九十六年九月三十日下午五時許，駕駛9A-1840號
    自用小客車，沿國道三號公路甲線由深坑往台北方向行駛，
    行經至五點二公里向西處（位於台北市文山區），因認乙○
    ○所駕駛CS-7681號自用小客車行駛於內線車道卻速度過慢
    欲超車卻無法如願而心生不滿，後見機自右側超車將乙○○
    所駕駛之自用小客車攔停在路肩，竟基於普通傷害之故意，
    見駛文斌將車窗搖下，欲了解究竟發生何事之際，即徒手往
    乙○○臉部揮拳，同時開口以「不知道你家住哪裡，否則就
    找人殺你全家」之加害生命及身體之言語，恫嚇乙○○及坐
    於車內之乙○○母親陳蘭、配偶胡如玉及其女駱羿伶，使乙
    ○○、陳蘭、胡如玉及駱羿伶心生畏懼，並使乙○○受有右
    頰挫傷（4*4公分）、右上眼瞼挫傷併眼皮裂傷（1*0.1*0.
    1）公分、右眼球挫傷之傷害，待乙○○欲下車與甲○○理
    論之際，甲○○又另行起意，以手及膝蓋抵住乙○○所駕駛
    自用小客車左前車門之強暴方式，妨害乙○○下車權利之行
    使，嗣國道公路警察許仁瑋因乙○○之配偶胡如玉報案而到
    現場處理，始查獲本案。
二、案經被害人乙○○訴由內政部警政署國道公路警察局移送台
    灣台北地方法院檢察署檢察官偵查起訴。
    理  由
一、訊據被告甲○○固不否認於上開時地與乙○○發生駕車糾紛
    ，後與乙○○停車理論，但否認上開犯行，辯稱：未動手打
    人、未出言恫嚇、未以腳抵住車門云云。
二、惟查：上開事實，業據證人乙○○證述綦詳，其詰證稱：九
    十六年九月三十日下午五時許，在國道三號甲線五點二公里
    處與被告所駕9A-1840號自用小客車發生行車糾紛，被告想
    要超車，要伊讓路，但因右側有車，伊無法讓路，後被告自
    右側超越伊車後，將伊車攔下，被告僅穿泳褲，走到伊車旁
    ，伊將車窗搖下時，被告就出手毆打伊臉頰及右眼，並出言
    恫嚇說「不知道你家住哪裡，否則就找人殺了你全家」，我
    聽了會害怕，並用手及腳（膝蓋）抵住伊車門不讓伊下車理
    論等語（詳偵卷第二一頁及本院九十七年二月一日審判筆錄
    ），核與證人胡如玉所證稱：當時要回家，聽到有人一直按
    喇叭，後自右側攔住我們的車子，見到被告打我先生，我就
    報警，還聽到被告說「不知道你家住哪裡，否則要對你家人
    、、」，我們家都是老人及小孩，我在化療還是光頭，這樣
    讓我們很害怕等語相符（詳偵卷第二二頁及本院九十七年二
    月一日審判筆錄），並有驗傷診斷書一紙及證人乙○○臉頰
    受傷照片二張附卷可證（詳偵卷第十三、十四頁），而證人
    即警員許仁瑋於偵查中結證稱：有看到告訴人有紅腫，所以
    有照相等語（詳偵卷第二九頁），按證人乙○○、胡如玉與
    被告素不相識，被告亦坦承與證人乙○○發生駕車糾紛，若
    不是被告動手，證人乙○○豈會受傷？再者證人乙○○車上
    載有其母親、配偶與小孩，均是老弱婦孺，證人乙○○斷無
    主動挑釁之可能，是被告所辯，顯為卸責之詞，委不可採，
    罪證明確，被告犯行堪以認定，至被告聲請傳喚證人吳正乾
    、鄒振南及許易鴻用以證明證人乙○○在事發之前如何駕車
    或者證人許仁瑋並非第一位到場之員警等情，因與本案犯罪
    事實無關，故本院認無傳喚之必要，另被告聲請傳喚與其同
    車之冉林瑋庭（即被告配偶），用以證明被告在下車後並無
    動手及出言恫嚇等情，惟冉林瑋庭係坐在被告駕駛之自用車
    客車之右前方，被告係自右側超車攔停證人乙○○之車，且
    事發之時冉林瑋庭一直坐在車上，既然冉林瑋庭坐於車上，
    與事發地點相距兩個車身寬，且視線被車身擋住，本院認冉
    林瑋庭並不清楚究竟發生何事，故無傳喚之必要，附此敘明
    。
三、核被告毆打乙○○所為，係犯刑法第二百七十七條第一項
    傷害罪，被告出言恫嚇所為，係犯刑法第三零五條恐嚇罪，
    被告以手及膝蓋抵住車門所為，係犯刑法第三百零四條第一
    項妨害人行使權利罪，被告以一恐嚇行為，使數人害怕，侵
    害數個法益，為想像競合犯關係，應以一罪論，惟恐嚇罪係
    危險犯已被傷害罪之實害犯所吸收，應不另論罪，而被告以
    拳毆打告訴人之時，斷不可能同時再以手及膝蓋抵住車門，
    故被告所犯傷害罪及妨害人行使權利罪，乃犯意各別，行為
    互異，應分論併罰，爰審酌被告未坦承犯行、未賠償被害人
    、被害人所受傷勢非重、僅因駕車之小糾紛即生事端等一切
    情狀，分別量處如主文所示之刑，並定其應執行之刑，及均
    諭知易科罰金之折算標準。
據上論斷，應依刑事訴訟法第二百八十四條之一、第二百九十九
條第一項前段，刑法第二百七十七條第一項、第三百零四條第一
項、第五十一條第五款、第四十一條第一項前段、刑法施行法第
一條之一判決如主文。
本案經檢察官黃惠敏到庭執行職務。
中    華    民    國    97    年     2    月     5    日
                  刑事第四庭  法  官  劉慧芬
上正本證明與原本無異。
如不服本判決，應於判決送達後10日內向本院提出上訴狀（應抄
附繕本）。告訴人或被害人如對於本判決不服者，應具備理由請
求檢察官上訴，其上訴期間之計算係以檢察官收受判決正本之日
期為準。
                              書記官  張耀鴻
中    華    民    國    97    年    2     月    5     日
附錄法條：
中華民國刑法第277條
（普通傷害罪）
傷害人之身體或健康者，處 3 年以下有期徒刑、拘役或 1 千元
以下罰金。
犯前項之罪因而致人於死者，處無期徒刑或 7 年以上有期徒刑；
致重傷者，處 3 年以上 10 年以下有期徒刑。
中華民國刑法第304條
（強制罪）
以強暴、脅迫使人行無義務之事或妨害人行使權利者，處 3 年以
下有期徒刑、拘役或 3 百元以下罰金。
前項之未遂犯罰之。


司法院資訊處製作；財團法人民間司法改革基金會備份。
